【裁判字號】    99,交易,216
【裁判日期】    990830
【裁判案由】    過失傷害
【裁判全文】
臺灣桃園地方法院刑事判決             99年度交易字第216號
公  訴  人  臺灣桃園地方法院檢察署檢察官
被      告  甲○○
上列被告因過失傷害案件，經檢察官聲請簡易判決處刑（98年度
調偵字第612 號），本院認不宜以簡易判決處刑，改依通常程序
審理，判決如下：
    主  文
甲○○無罪。
    理  由
一、公訴意旨略以：被告甲○○明知無駕駛執照，不得駕駛汽車
    ，仍於民國97年8 月2 日晚間，駕駛車牌號碼ET-8467 號自
    用小客車沿桃園縣中壢市○○路由南往北方向行駛，於同日
    晚間10時45分，途經中壢市○○路與台貿一街口時，本應注
    意汽車在未劃設慢車道之雙向二車道，在劃有分向限制線之
    路段，不得駛入來車之車道內，且當時並無不能注意之情形
    ，竟為閃避停放於右側之車輛，跨越雙黃線逆向駛入對向車
    道內，適有告訴人乙○○駕駛車牌號碼5093-FK 號自用小客
    車，沿台貿一街由西往東方向行駛欲右轉龍東路，被告甲○
    ○與乙○○因而發生碰撞，致乙○○受有左上臂及大腿挫傷
    、右膝挫傷、疑似前胸壁挫傷、右肩骨、左肩骨、右膝撞傷
    及頸背部挫傷等傷害。因認被告涉犯刑法第284 條第1 項前
    段之過失傷害罪嫌。
二、按犯罪事實應依證據認定之，無證據不得認定犯罪事實，又
    不能證明被告犯罪或其行為不罰者，應諭知無罪之判決，刑
    事訴訟法第154 條第2 項、第301 條第1 項分別定有明文。
    另被告之自白不得作為有罪判決之唯一證據，仍應調查其他
    必要之證據，以查其是否與事實相符，刑事訴訟法第156 條
    第2 項亦規定甚詳。
三、公訴人認被告涉有上開罪嫌無非係以其於警詢及偵查中之自
    白、告訴人警詢及偵查中之證述、道路交通事故調查報告表
    、道路交通事故現場圖、診斷證明書、肇事現場報告、車損
    照片為其主要論據。經查：
  (一)程序事項：按犯罪事實應依證據認定之，無證據不得認定犯
    罪事實；又有罪之判決書應於理由內記載認定犯罪事實所憑
    之證據及其認定之理由，刑事訴訟法第一百五十四條第二項
    及第三百十條第一款分別定有明文。而此所稱「犯罪事實」
    ，係指決定刑罰權存否與範圍、須經嚴格證明之事實，並不
    包括不存在之犯罪構成事實。另同法第一百五十五條第二項
    復規定：「無證據能力、未經合法調查之證據，不得作為判
    斷之依據。」按之「證據能力」係指可供「嚴格證明」使用
    之資格，則此一「判斷對象」，自係指須經嚴格證明之犯罪
    事實之判斷而言，亦即認定犯罪事實所憑之證據，不僅須具
    有證據能力，且須經合法之調查，否則不得作為有罪認定之
    依據。惟倘法院審理之結果，認被告被訴之犯罪事實並不存
    在，而應為無罪之諭知時，因所援為被告有利之證據並非作
    為認定犯罪事實之基礎，而係作為彈劾檢察官或自訴人所提
    證據之不具憑信性，其證據能力自無須加以嚴格限制。易言
    之，法院諭知被告無罪之判決時，即使是不具證據能力之傳
    聞證據，亦非不得資為彈劾證據使用，以供法院綜合研判形
    成心證之參考（最高法院九十八年度臺上字第五七七四號判
    決參照）。本件既認公訴人所指被告二人之毀損犯行不能成
    立，參諸上開判決意旨，文後所引事證無論其證據能力如何
    ，均得作為彈劾使用，以為本院形成心證之參考。
  (二)實體部分：訊據被告固對於本件犯行坦承不諱，供稱：車禍
    當時確實係伊本人開車，郭彥志坐那個位子伊忘記了，車禍
    後車上三人有離開車子去便利商店買飲料，警察到場時，伊
    等三人都有回到現場，因為是郭彥志叫伊幫他開車，所以伊
    和郭彥志約好乙○○的賠償金二十萬元伊和郭彥志一人出一
    半云云。惟查：
  1.證人即告訴人乙○○於本院審理中證稱：97年10月9 日發生
    車禍後，對方車輛之駕駛郭彥志立刻下車逃逸，被告甲○○
    並不是駕駛，當時甲○○和另一個人有留在現場，伊去醫院
    時，警察叫伊去做筆錄，到了派出所，對方車輛的駕駛及被
    告甲○○都叫伊不要做筆錄，要私下和解，郭彥志有到伊上
    班的地方簽二十張本票給伊，車禍當時我雖然有受傷，但有
    看到當時的情形，甲○○是從後座下車，郭彥志是從駕駛座
    下車等語（見本院壢交簡字卷第10至11頁），核與其於警詢
    （見偵字卷第62、63頁）、偵查（見偵字卷第34頁、調偵字
    卷第5 頁）所言均相符合，依乙○○所訴，被告是否本件肇
    事之駕駛人實有可疑。
  2.次依偵查卷附之桃園縣政府警察局道路交通事故肇事自首情
    形紀錄表之記載（見偵字卷第20頁），被告甲○○在處理人
    員前往現場處理時在場，並當場承認為肇事人，且據證人即
    本案承辦員警王朝群於本院審理中證述：本件係巡邏員警前
    往現場處理，處理完後，被告有和巡邏員警一起到派出所等
    語（見本院壢交簡字卷第16頁），足見被告甲○○係本件事
    故發生後一直留在現場接受調查之人，然據事故當日乙○○
    所駕車輛之乘客洪志鴻於偵查中證稱：當時伊坐在後座，對
    方車上有3 人，駕駛背著我們跑掉，現場只剩2 人，警察有
    叫他們把駕駛找回來等語（見偵字卷第85頁）、證人即乘客
    蘇治田於偵查中證稱：發生車禍時伊坐在乙○○車上，車禍
    後，對方開車的人跑掉了，另外2 人留在現場等語（見偵字
    卷第86頁），可知本件案發後留於現場之人，並非肇事車輛
    之駕駛人，真正駕駛人已逃離現場，益堪認定事故後留在現
    場之被告甲○○確非肇事車輛之真正駕駛人無疑。
  3.再參以本件事故後，竟係由被告所謂之乘客郭彥志出面簽20
    萬元本票予乙○○作為賠償（見調偵字卷第8 至12頁），已
    與常情有違，而被告陳述郭彥志為其賠償之理由，先於偵查
    中稱：因郭彥志欠伊7 、8 萬元，所以幫伊還給乙○○，而
    且郭彥志有錢，由他先處理，並簽本票，後面12萬元伊還要
    還給郭彥志云云（見偵字卷第5 頁），嗣於本院訊問時則改
    稱：因為是郭彥志叫伊幫他開車，所以伊和郭彥志約好乙○
    ○的賠償金20萬元伊和郭彥志一人出一半云云（見本院壢交
    簡字卷第9 、10頁），前後陳述竟有重大矛盾，難以採信，
    何況證人郭彥志於偵查中證稱：伊並未欠被告錢，伊因為與
    乙○○有認識，並且是伊答應乙○○要處理，所以由伊簽本
    票，這筆錢若被告有能力就還，沒有能力就算了等語（見調
    偵字卷第42頁），與被告上開所言亦均不相符，是證人郭彥
    志顯然另有原因出面簽發本票、負擔債務，對照告訴人乙○
    ○上開證詞，本件肇事車輛之駕駛人應為證人郭彥志，始符
    事實。
  (三)綜上所述，本件被告雖自白其有本件犯行，然經本院調查其
    他事證，難認其自白與事實相符，又查無其他積極證據，足
    以認定被告有公訴人所指之犯行，自應依法為被告無罪之諭
    知。
四、被告於本件訛稱其為肇事駕駛人，是否涉犯刑法第164 條意
    圖使犯人隱避而頂替罪，應由檢察官另行偵處，附此敘明。
據上論斷，依刑事訴訟法第452 條、第301 條第1 項前段，判決
如主文。
本案經檢察官徐文豪到庭執行職務。
中    華    民    國    99    年    8     月    30    日
                  刑事第四庭    法  官  袁雪華
以上正本證明與原本無異。
如不服本判決應於收受判決後10日內向本院提出上訴書狀，並應
敘述具體理由。其未敘述上訴理由者，應於上訴期間屆滿後20日
內向本院補提理由書( 均須按他造當事人之人數附繕本) 「切勿
逕送上級法院」。
                                書記官  沈秀珍
中    華    民    國    99    年    8     月    30    日

司法院資訊處製作；財團法人民間司法改革基金會備份。
